臺灣高雄地方法院交通事件裁定　　　 100年度交聲字第2173號
原處分機關　高雄市政府交通局
異　議　人　陳昭男
即受處分人
上列異議人即受處分人因違反道路交通管理處罰條例案件，對於
高雄市政府交通局中華民國100 年10月4 日所為之處分（原處分
案號：高市交裁字第裁32-B00000000號），聲明異議，本院裁定
如下：
    主  文
原處分撤銷。
陳昭男汽車駕駛人，駕駛汽車經測試檢定酒精濃度超過規定標準
，處罰鍰新臺幣貳萬伍仟元，並應吊扣普通重型機車駕駛執照拾
貳個月及接受道路交通安全講習。
    理  由
一、原處分機關略以：異議人即受處分人（下稱異議人）陳昭男
    於民國98年3 月3 日21時49分許，騎乘車牌號碼727-CCU 號
    重型機車，行經高雄市○○區○○路及武昌路口時，因酒後
    駕車，測定呼氣酒精濃度值為0.75mg/L之違規，為高雄市政
    府警察局苓雅分局員警當場掣單舉發，原處分機關乃依道路
    交通管理處罰條例第35條第1 項第1 款規定，於100 年10月
    4 日以高市交裁字第裁32-B00000000號裁決書裁處異議人罰
    鍰新臺幣（下同）45,000元，吊扣駕駛執照12個月及施以道
    安講習等語。
二、異議意旨略以：異議人於上開時、地酒後駕車之行為，業經
    檢察官為緩起訴處分確定，並已依檢察官命令向財團法人犯
    罪被害人保護協會臺灣高雄分會支付20,000元，惟原處分機
    關仍予以裁罰罰鍰45,000元，顯已違反一事不二罰原則，爰
    依法聲明異議，請求撤銷原處分關於罰鍰45,000元等語。
三、按汽車駕駛人飲用酒類或其他類似物後其吐氣所含酒精濃度
    超過每公升0.25毫克或血液中酒精濃度超過百分之0.05以上
    ，不得駕車；又汽車駕駛人，駕駛汽車經測試檢定有酒精濃
    度超過規定標準之情形者，處15,000元以上60,000元以下罰
    鍰，並當場移置保管該汽車及吊扣其駕駛執照1 年，並應接
    受道路交通安全講習，道路交通安全規則第114 條第2 款、
    道路交通管理處罰條例第35條第1 項第1 款、第24條第1 項
    第2 款分別定有明文。
四、經查：
  (一)本件異議人於98年3 月3 日21時49分許，騎乘車牌號碼727-
    CCU 號重型機車，行經高雄市○○區○○路及武昌路口時，
    為警測得其呼氣酒精濃度為0.75MG/L之事實，為異議人所不
    爭執，並有異議人98年3 月3 日警詢筆錄、98年4 月13日偵
    訊筆錄、高雄市○○○○○道路交通事故當事人酒精測定紀
    錄表、刑法第185 條之3 案件測試觀察紀錄表、高雄市政府
    警察局高市警交字第B00000000 號舉發違反道路交通管理事
    件通知單、臺灣高雄地方法院檢察署98年度偵字第9673號緩
    起訴處分書、臺灣高等法院高雄分院98年度上職議字第2009
    號處分書各1 份在卷可憑（見本院卷第16頁反面-17 頁、第
    18頁正反面、第21頁反面、第23頁反面- 第24頁、第25頁反
    面- 第26頁、第28頁反面），是異議人於上開時、地，駕駛
    汽車經測試檢定有酒精濃度超過規定標準之違規行為，堪以
    認定。
  (二)次按行政罰法第26條規定：「一行為同時觸犯刑事法律及違
    反行政法上義務規定者，依刑事法律處罰之。但其行為應處
    以其他種類行政罰或得沒入之物而未經法院宣告沒收者，亦
    得裁處之。前項行為如經不起訴處分或為無罪、免訴、不受
    理、不付審理之裁判確定者，得依違反行政法上義務規定裁
    處之。」又「其他種類行政罰」，係指違反行政法上之義務
    而應受裁罰性之不利處分，依行政罰法第2 條規定，包括吊
    扣證照之處分。而探究上開規定之立法目的，一行為同時觸
    犯刑事法律及違反行政法上義務規定時，由於刑罰與行政罰
    同屬對於不法行為之制裁，而刑罰之懲罰作用較強，故依刑
    事法律處罰即足資警惕時，並無一事二罰再處行政罰之必要
    。且刑事法律處罰，由司法機關依法定程序為之，較符合正
    當法律秩序，應予優先適用；惟罰鍰以外之沒入或其他種類
    行政罰，因兼具維護公共秩序之作用，為達行政目的，行政
    機關得併予裁處。是汽車駕駛人經測試檢定酒精濃度超過規
    定標準之行為，如同時涉犯刑法第185 條之3 之公共危險罪
    嫌，依上開行政罰法第26條第1 項規定，道路交通主管處罰
    機關除得依該條項但書規定處以其他種類行政罰（依道路交
    通管理處罰條例第35條第1 項第1 款、第24條第1 項第2 款
    規定採取科處罰鍰、移置保管汽車、吊扣駕駛執照1 年及接
    受道路交通安全講習4 種行政罰併罰）外，應由管轄之地方
    法院檢察署依刑事案件程序處理。
  (三)另檢察官為緩起訴處分者，得課被告予一定之負擔或指示，
    其中緩起訴之被告若依檢察官緩起訴處分命令，向公益團體
    繳納捐款，即係履行緩起訴處分之負擔，該等金錢給付，並
    得為民事強制執行名義，異議人因上開緩起訴處分而剝奪其
    財產權，主觀上前揭金錢給付義務亦具有強制性、懲罰性，
    雖不若易科罰金係以支付金錢作為自由刑之替代，惟經由緩
    起訴處分條件之履行使其免於遭檢察官發動起訴程序，仍具
    有替代刑罰之效果，實質上應屬於行政罰法第26條第1 項所
    稱之「刑事法律處罰」，而有行政罰法第26條第1 項「一事
    不二罰」規定之適用。（臺灣高等法院暨所屬法院96年法律
    座談會刑事類提案第36號法律問題參照、98年法律座談會刑
    事類提案第24號法律問題參照）。
  (四)再按，100 年1 月7 日修正公布，100 年1 月19日施行之道
    路交通管理處罰條例第35條第8 款規定：「前項汽車駕駛人
    ，經裁判確定處以罰金低於本條例第92條第4 項所定最低罰
    鍰基準規定者，應依本條例裁決繳納不足最低罰鍰之部分。
    」，以及違反道路交通管理事件統一裁罰基準及處理細則第
    2 條所定之「違反道路交通管理事件統一裁罰基準表」，即
    「汽車駕駛人駕駛機器腳踏車，飲酒後其吐氣所含酒精成份
    超過每公升0.55毫克以上，應處最低罰鍰45,000元；同時違
    反刑事法律者，經裁判確定處以罰金低於本條例第92條第4
    項所定最低罰緩基準規定者，應依本條例裁決繳納不足最低
    罰鍰之部分」等相關規定，倘駕駛人所支付之緩起訴處分金
    ，未達道路交通管理處罰條例第92條第4 項所定最低罰鍰基
    準規定者，仍須補繳不足最低罰鍰之部分，始為適法。是檢
    察官為緩起訴處分並命向公益團體捐款者，其捐款解釋上亦
    屬道路交通管理處罰條例第35條第8 項所規定之罰鍰，監理
    機關雖不得再為行政裁罰，惟若駕駛人所支付之緩起訴處分
    金，未達道路交通管理處罰條例第92條第4 項所定最低罰鍰
    基準規定者，依該條例第35條第8 項之規定，仍須補繳不足
    最低罰鍰之部分。因此法院僅得就行為人已依緩起訴處分為
    公益捐款部分予以撤銷，並為不罰之諭知（臺灣高等法院97
    年11月法律座談會第39號提案研討結果、司法院100 年1 月
    20日召開之「交通聲明異議案件，刑事罰與行政罰競合爭議
    協調會」達成之共識參照）。
  (五)準此，本件異議人既因同一交通違規事實，經臺灣高雄地方
    法院檢察署檢察官為上開緩起訴處分，緩起訴期間定為1 年
    ，並經檢察官命向指定之財團法人犯罪被害人保護協會臺灣
    高雄分會支付20,000元，該緩起訴處分經職權送再議後確定
    ，又於本件裁決時（100 年10月4 日），緩起訴期間已滿，
    並未有緩起訴遭撤銷之情，有臺灣高等法院被告全國前案紀
    錄表1 份附卷可憑。從而，異議人酒後駕車之行為同時觸犯
    刑法及違反行政法上義務，並經檢察官緩起訴處分確定，且
    於緩起訴處分期間屆滿時，未有緩起訴遭撤銷之情，揆諸前
    揭說明，已支付之緩起訴處分金部分自無從再適用行政罰之
    必要，惟因異議人經測得呼氣酒精濃度含量達每公升0.75毫
    克，已逾0.55毫克，依道路交通管理處罰條例第92條第4 項
    授權制定之違反道路交通管理事件統一裁罰基準表，異議人
    原應繳最低罰鍰為45,000元，依上開說明，異議人繳納之緩
    起訴處分金20,000元，尚未達上開最低罰鍰基準規定之罰鍰
    45,000元，仍須補繳不足最低罰鍰部分之差額即25,000元。
    至於吊扣駕駛執照1 年及施以道安講習部分，依前揭行政罰
    法第26條之立法理由，此乃屬於罰鍰以外之其他種類行政罰
    ，因兼具維護公共秩序之作用，為達行政目的，行政機關仍
    得併予裁處，原處分機關關於此部分之裁處，於法並無不合
    ，且依行政罰法第26條第1 項前段及但書之規定，並無法律
    割裂適用之情形。
五、綜上所述，異議人確有於前述時、地，駕駛系爭機車，而有
    「汽車駕駛人酒精濃度超過規定標準（0.55以上）」之違規
    行為，且其刑事部分，業經臺灣高雄地方法院檢察署檢察官
    為緩起訴處分確定，並負有向財團法人財團法人犯罪被害人
    保護協會臺灣高雄分會支付20,000元之負擔，洵堪認定。從
    而，原處分機關依據道路交通管理處罰條例第35條第1 項第
    1 款、第24條第1 項第2 款之規定，裁處異議人應吊扣駕駛
    執照12個月及應施以道路交通安全講習之行政裁罰部分，雖
    於法有據，惟原處分機關於異議人受緩起訴處分之負擔制約
    ，而繳納緩起訴處分金20,000元後，仍依道路交通管理處罰
    條例第35條第1 項第1 款規定，裁罰異議人罰鍰45,000元之
    部分，即有違誤。茲因聲明異議，屬一種司法救濟途徑，由
    法院審查受處分人所涉之違規事實是否成立，及原處分所適
    用之法條是否正確、裁罰是否適當，且因法院負有司法審查
    之作用，對原處分失當時，就罰鍰、吊照及安全講習等處罰
    效果，即應自為諭知（參照臺灣高等法院暨所屬法院98年度
    法律座談會刑事類提案第23號決議意旨），本件異議人雖未
    就原處分關於吊扣駕駛執照12個月及接受道路交通安全講習
    部分聲明異議，然本案係單一之交通違規行為，罰鍰處分及
    吊扣駕駛執照、接受道路交通安全講習部分無從區分。從而
    ，本院自應將原處分撤銷，並自為裁罰如主文第2 項所示，
    以期適法。
據上論斷，應依道路交通事件處理辦法第19條，裁定如主文。
中    華    民    國  100     年    11    月    22    日
                  交通法庭    法  官   何秀燕
以上正本證明與原本無異。
如不服本裁定，應於收受送達後5 日內向本院提出抗告狀。
中    華    民    國   100    年    11    月    22    日
                              書記官   蔡蓓雅